【裁判字號】    97,抗,20
【裁判日期】    970304
【裁判案由】    本票裁定強制執行
【裁判全文】
臺灣臺南地方法院民事裁定                97年度抗字第20號
抗  告  人  甲○○
相  對  人  乙○○
抗告人與相對人乙○○間本票裁定強制執行事件，抗告人不服中
華民國96年11月 8日本院96年度票字7505號裁定，提起抗告，本
院裁定如下：
    主  文
抗告駁回。
抗告程序費用新臺幣壹仟元由抗告人負擔。
    理  由
一、按執票人向本票發票人行使追索權時，得聲請法院裁定後強
    制執行，票據法第 123條定有明文。又本票執票人依上開法
    條之規定，聲法院裁定及抗告法院之裁定，僅依非訟案件程
    序，以審查強制執行許可與否，並無確定實體上法律關係存
    否之效力，如發票人就票據債務之存否有爭執時，應由發票
    人提起確認之訴，以資解決，最高法院56年台抗字第 714號
    、57年台抗字第76號判例可資參照。
二、本件相對人主張：伊執有抗告人為發票人，如原裁定所示之
    本票一紙，並免除作成拒絕證書，詎屆期提示未獲付款，依
    票據法第 123條聲請裁定許可強制執行等情，已據提出本票
    一紙為證，原裁定予以准許，即無不合。抗告意旨略以：本
    件抗告人與相對人間並無債權債務關係，系爭本票係因抗告
    人與第三人黃瑞美於民國86年 2月13日辦理離婚時「附條件
    承兌」所開立之補償金，然因第三人黃瑞美並未遵守離婚時
    雙方約定之條件，亦即約定條件若未成就，抗告人應不負兌
    現該本票之責任。茲因第三人黃瑞美違背雙方約定條件，並
    將系爭本票轉手於相對人，則本件相對人既係由第三人黃瑞
    美處無對價取得系爭本票，依票據法第14條之規定，不得享
    有優於其前手之權利。且抗告人已依強制執行法第14條第 2
    項、民事訴訟法第 247條之規定向本院提起確認本票債權不
    存在之訴，爰提起本件抗告等語。惟由抗告意旨以觀，即便
    抗告意旨所稱屬實，抗告人對於系爭本票係其所簽發乙節，
    並無爭議，僅係就原因關係之抗辯為實體上之爭執，此部分
    非本件非訟程序所得加以審究，是本件仍應為許可強制行之
    裁定。茲抗告人既已另行提起確認本票債權不存在之訴，則
    其就原因關係所為之抗辯，自應於其另行提起之確認本票債
    權不存在訴訟中解決。從而，原審裁定准予強制執行，核無
    不合，抗告人猶執前詞，指摘原裁定不當，為無理由，應予
    駁回。
三、末按「依法應由關係人負擔費用者，法院裁定命關係人負擔
    時，應一併確定其數額」、「前項費用之負擔有相對人者，
    準用民事訴訟法有關訴訟費用之規定」，非訟事件法第24條
    第1項及同法第21條第2項分別定有明文。本件抗告業經駁回
    ，抗告程序費用應由抗告人負擔，依上開法條規定，本院併
    予確定抗告程序費用新臺幣1,000元由抗告人負擔。
四、據上論結，本件抗告為無理由，依非訟事件法第46條、第21
    條第2項、第24條第1項，民事訴訟法第 495條之1第1項、第
    449 條第1項、第78條，裁定如主文。
中    華    民    國    97    年    3     月    4     日
                  民事第二庭    審判長法  官  楊清安
                                      法  官  曾鴻銘
                                      法  官  周紹武
如不服本裁定，僅得於收受本裁定正本送達後10日內，以適用法
規顯有錯誤為理由，向本院提出再抗告狀，（須附繕本一份及繳
納再抗告裁判費新台幣1,000元），經本院許可後始可再抗告。
中    華    民    國    97    年    3     月    4     日
                                      書記官  余吉祥


司法院資訊處製作；財團法人民間司法改革基金會備份。
